【裁判字號】    98,訴,1862
【裁判日期】    990210
【裁判案由】    貪污
【裁判全文】
臺灣臺北地方法院刑事判決              98年度訴字第1862號
公  訴  人  臺灣臺北地方法院檢察署檢察官
被      告  乙○○
指定辯護人  本院公設辯護人  丁○○
上列被告因違反貪污治罪條例等案件，經檢察官提起公訴（98年
度偵字第21429號），本院判決如下：
    主  文
乙○○犯對主管事務圖利罪，處有期徒刑貳年，緩刑肆年，褫奪
公權貳年。
    事  實
一、乙○○自民國90年6 月起擔任臺北市政府停車管理工程處（
    下稱停管處）管理員，於96年7月至98年6月間並擔任該處成
    德立體停車場管理員，負責監控停車場電腦系統、身心障礙
    者停車費銷單作業及引導場外停車車輛入場秩序等工作，為
    依法令服務於地方自治團體所屬機關而具有法定職務權限之
    公務員。緣乙○○之妻翁小英於96年間在臺北市○○區○○
    路60號經營「八仙海鮮快炒店」，蔡慶龍經常至該店消費，
    因而結識乙○○，並曾數次主動為該店代為排解酒客鬧事糾
    紛，乙○○心存感激之餘，為償還人情，明知蔡慶龍並非身
    心障礙者，且其所有駕駛之車號4722-QK 自小貨車亦未取得
    身心障礙者專用停車位識別證，依「臺北市停車管理工程處
    公有收費停車場身心障礙者優惠停車查核作業規定（汽車）
    」（下稱查核作業規定），就蔡慶龍所駕駛停放於公有停車
    格之上開自小貨車之停車繳費單，本不得未查驗（身心障礙
    者專用停車位識別證、身心障礙手冊、駕駛執照、行車執照
    ）證件及銷（繳費通知）單，竟受蔡慶龍之請託，自 96年7
    月2 日起，為圖蔡慶龍私人免繳納停車費用之不法利益，持
    蔡慶龍所交付其停放在臺北市○○區○○路公有收費停車格
    之前揭自小貨車之停車繳費單，違反上開查核作業規定，接
    續持往乙○○服務之成德立體停車場辦公室，使用其公務電
    腦銷單作業權限，編造不知情之其他身心障礙者呂錫華、戊
    ○○等人之年籍資料及身心障礙者停車證號（002436號、07
    3860號），為蔡慶龍辦理停車繳費單銷單作業，遂令蔡慶龍
    免向公庫支付應繳納之停車費用，迄 98年5月27日止，共為
    蔡慶龍銷單577次，金額累計達新臺幣（下同）28萬8,030元
    （公訴意旨原認定乙○○圖利蔡慶龍所得金額為 29萬0,290
    元，經蒞庭檢察官於本院審理時當庭更正為 28萬8,030元）
    。嗣因戊○○於98年4月28日及同年月29日，將其領有07386
    0號身心障礙專用停車位識別證之車牌號碼DG-5252號自用小
    客車停放在臺北市○○區○道路路邊公有收費停車格內，未
    及放置前揭身心障礙專用停車位識別證於汽車擋風玻璃上，
    致為停管處開單告發，戊○○乃依前揭查核作業規定檢具相
    關證件申請銷單時，竟遭停管處於 98年5月26日函覆其上開
    自小客車於同時段（即 98年4月28日及同年月29日），業經
    4722-QK 號車主辦理銷單作業完成而不准戊○○重複辦理銷
    單，並要求其補繳 400元停車費，否則即辦理告發，經戊○
    ○不服向停管處申訴，因而查明上情。
二、案經法務部調查局臺北市調查處報請臺灣臺北地方法院檢察
    署檢察官偵查起訴。
    理  由
甲、程序部分：
    被告以外之人於審判外之言詞或書面陳述，除法律有規定者
    外，不得作為證據。又被告以外之人於審判外之陳述，雖不
    符合同法第159條之1至第159條之4之規定，但經當事人於審
    判程序同意作為證據，法院審酌該言詞陳述或書面陳述作成
    時之情況，認為適當者，亦得為證據；當事人、代理人或辯
    護人於法院調查證據時，知有第159條第1項不得為證據之情
    形，而未於言詞辯論終結前聲明異議者，視為有前項之同意
    。刑事訴訟法第159條第1項及第159條之5分別定有明文。查
    本判決下列所引用之各該被告以外之人於審判外之書面陳述
    ，雖屬傳聞證據，惟當事人於本院審理中均表示同意作為證
    據方法而不予爭執，且迄至言詞辯論終結前亦未再聲明異議
    ，本院審酌上開證據資料製作時之情況，尚無違法不當及證
    明力明顯過低之瑕疵，亦認為以之作為證據應屬適當，揆諸
    前開規定，爰逕依刑事訴訟法第159條之5規定，認前揭證據
    資料均有證據能力，先予敘明。
乙、實體部分：
一、上揭事實，業據被告乙○○於警詢、偵訊及本院審理時，坦
    承不諱，核與證人戊○○、蔡慶龍於警詢及偵訊時證述之情
    節一致（見98年度偵字第21429號偵查卷第 6、75-77頁），
    並有臺北市停車管理工程處身障重複銷單明細表、臺北市停
    車繳費通知單、臺北市身心障礙者免費停車申請表、車號查
    詢全部停車單、汽車車籍查詢、臺北市停車管理工程處98年
    9月24日北市停營字第 09836860800號函、同處98年8月31日
    便箋、98年8月26日報告（見前揭偵查卷第 8、9-51、56-72
    頁；98年度訴字第1862號本院卷第17頁及反面）等在卷可稽
    ，足徵被告自白與事實相符，本件事證明確，被告犯行堪以
    認定，應依法論科。
二、經查：
（一）按刑法第62條定自首減刑，係以對於未發覺之犯罪，在有
      偵查犯罪職權之公務員知悉犯罪事實及犯人之前，向職司
      犯罪偵查之公務員坦承犯行，並接受法院之裁判而言。苟
      職司犯罪偵查之公務員已知悉犯罪事實及犯罪嫌疑人後，
      犯罪嫌疑人始向之坦承犯行者，為自白，而非自首。而所
      謂發覺，不以有偵查犯罪之機關或人員確知其人犯罪無誤
      為必要，僅須有確切之根據得為合理之可疑者，亦屬發覺
      （最高法院97年度台上字第5969號判決參照）。次按犯貪
      污治罪條例第4條至第6條之罪，在偵查中自白，如有所得
      並自動繳交全部所得財物者，減輕其刑，同條例第8條第2
      項前段定有明文。所謂在偵查中自白，係指被告對於自己
      所為已經構成犯罪要件之事實，在偵查中向有偵查犯罪職
      權之公務員坦白陳述而言；其所供述者，不必限於構成要
      件該當事實，即除供述構成要件該當事實外，另外對違法
      阻卻事由或責任阻卻事由，有所主張或辯解者，乃其辯護
      權之行使，仍不失為自白。又該條規定行為人自動繳交全
      部所得財物之時間，並不以在偵查中繳交者為限（最高法
      院93年度台上字第1202號判決參照）。
（二）查法務部調查局於被告於 98年7月21日前往該局臺北市調
      查處製作調查筆錄，坦承犯行前，即獲報而知悉被告所為
      上開犯罪事實，此有證人即法務部調查局臺北市調查處調
      查官甲○○、同調查處專員丙○○於本院審理時之證述（
      見前揭本院卷第34-35 頁），及臺北市處受理貪瀆案件線
      索資料報備表（稿）、98年6月30 日臺北市處薦任科員甲
      ○○簽、法務部調查局98年7月2日調廉貳字第0980036748
      0號書函（見前揭本院卷第26-29頁）附卷可佐，是被告於
      前開臺北市調查處知悉其為上開犯罪事實後，始向職司犯
      罪偵查之調查人員坦承犯罪之行為，參諸前開說明，即非
      自首，洵可認定。
（三）惟被告於前揭法務部調查局98年7月21 日之調查筆錄，及
      檢察官98年10月16日訊問筆錄中，就其涉犯之上開犯罪事
      實，均坦認在卷（見前揭偵查卷第4-5、75-77頁），應屬
      在偵查中自白，堪以確定。且被告於本院審理中，已自動
      繳交歸還上開 28萬8,030元公庫損失，復有臺北市公有收
      費停車場基金（基）北市停管收字第3-0980582、0-00000
      00號收據2 紙存卷足憑（見前揭本院卷第16頁），揆諸前
      揭最高法院判決要旨，本件被告應有貪污治罪條例第8 條
      第2項前段減輕其刑之適用。
（四）次按貪污治罪條例第6條第1項第4款業於98年4月22日修正
      公布，被告以接續包括一罪之行為，自96年7月2日起迄98
      年5月27 日止為本件犯行，其行為時之該款規定「對於主
      管或監督之事務，明知違背法令，直接或間接圖私人不法
      利益者」，已修正為「對於主管或監督之事務，明知違背
      法律、法律授權之法規命令、職權命令、自治條例、自治
      規則、委辦規則或其他對多數不特定人民就一般事項所作
      對外發生法律效果之規定，直接或間接圖自己或其他私人
      不法利益，因而獲得利益者」，修正前後之刑度相同，而
      修正後之圖利罪構成要件，為避免因該範圍之不明確，致
      影響行政效率，已明確規範所違背之法令性質，顯限縮原
      條文「違背法令」之適用範圍，以與公務員之職務具有直
      接關係者為限。基此，本件應適用 98年4月22日修正公布
      之前開法條加以論處，併此敘明。
三、核被告所為，係犯貪污治罪條例第6條第1項第4 款對主管事
    務圖利罪，及刑法第216條、第213條行使公務員明知為不實
    之事項而登載於職務上所掌公文書罪。被告登載不實公文書
    之低度行為，為行使之高度行為所吸收，不另論罪。被告利
    用主管電腦銷單作業之同一犯罪機會，基於圖利他人不法利
    益之單一犯罪目的，侵害同一法益，犯罪時間、行為均具密
    接性與連貫性，難以個別區分，應論以接續犯之包括一罪。
    被告所犯上開對主管事務圖利罪及行使公務員登載不實文書
    罪間，有刑法第55條前段想像競合之裁判上一罪關係，應從
    一重以犯對主管事務圖利罪論處。本件被告於偵查中自白犯
    罪，且已將全部犯罪圖利他人所得財物28萬8,030 元自動繳
    交歸還公庫，業如前述，合於貪污治罪條例第8條第2項前段
    規定，應依法減輕其刑。再貪污治罪條例第 6條第1項第4款
    之罪之法定刑為有期徒刑5 年以上，然查被告前無任何犯罪
    紀錄，有臺灣高等法院被告前案紀錄表1 紙在卷可參，其因
    一時思慮未週而犯本案，犯罪後均坦承犯行，顯有悔意，並
    自動繳交歸還圖利他人金額全部，情狀顯可憫恕，本院認量
    處被告最低度之法定刑仍嫌過重，爰依刑法第59條之規定酌
    減其刑，並依法遞減之。爰審酌被告素行，其犯罪動機、目
    的、手段，兼衡其生活狀況、智識程度，犯後坦承犯行，態
    度良好，且已將全部圖利他人犯罪所得繳回，深具悔意等一
    切情狀，量處如主文所示之刑，並依貪污治罪條例第17條之
    規定，宣告褫奪公權2 年，以資懲儆。又被告前未曾因故意
    犯罪受有期徒刑以上刑之宣告，有前揭臺灣高等法院被告前
    案紀錄表附卷可按，犯後坦承犯行，已將全部圖利他人犯罪
    所得繳回，均如前述，其工作收入為家中唯一經濟來源，如
    受刑之執行，恐致其失業、親人失養、家庭破裂，綜合上情
    ，本院認被告經此教訓，當知警惕，而無再犯之虞，所宣告
    之刑以暫不執行為適當，依刑法第74條第1項第1款之規定，
    諭知緩刑4 年，以啟自新。末查，本件被告係圖利其他私人
    ，其本人並無所得，復已自動歸還圖利他人金額全部，與貪
    污治罪條例第10條第1 項規定之「其所得財物」要件不符，
    自無庸另為追繳沒收或發還被害人之諭知，附此敘明。
據上論斷，應依刑事訴訟法第299條第1項前段，貪污治罪條例第
6 條第1項第4款、第8條第2項前段、第17條、第19條，刑法第11
條前段、第216條、第213條、第55條前段、第37條第2項、第 74
條第1項第1款，判決如主文。
本案經檢察官蘇維達到庭執行職務
中    華    民    國    99    年    2     月    10    日
                  刑事第八庭    審判長法  官  林鳳珠
                                      法  官  陳芃宇
                                      法  官  詹慶堂
以上正本證明與原本無異。
如不服本判決應於收受送達後10日內向本院提出上訴書狀，並應
敘述具體理由；其未敘述上訴理由者，應於上訴期間屆滿後20日
內向本院補提理由書（均須按他造當事人之人數附繕本）「切勿
逕送上級法院」。告訴人或被害人如對於本判決不服者，應具備
理由請求檢察官上訴，其上訴期間之計算係以檢察官收受判決正
本之日期為準。
                                      書記官  蔡易霖
中    華    民    國    99    年    2     月    10    日
貪污治罪條例第6條
有下列行為之一，處 5 年以上有期徒刑，得併科新臺幣 3 千萬
元以下罰金：
一、意圖得利，抑留不發職務上應發之財物者。
二、募集款項或徵用土地、財物，從中舞弊者。
三、竊取或侵占職務上持有之非公用私有器材、財物者。
四、對於主管或監督之事務，明知違背法律、法律授權之法規命
    令、職權命令、自治條例、自治規則、委辦規則或其他對多
    數不特定人民就一般事項所作對外發生法律效果之規定，直
    接或間接圖自己或其他私人不法利益，因而獲得利益者。
五、對於非主管或監督之事務，明知違背法律、法律授權之法規
    命令、職權命令、自治條例、自治規則、委辦規則或其他對
    多數不特定人民就一般事項所作對外發生法律效果之規定，
    利用職權機會或身分圖自己或其他私人不法利益，因而獲得
    利益者。
前項第 1 款至第 3 款之未遂犯罰之。
刑法第213條
公務員明知為不實之事項，而登載於職務上所掌之公文書，足以
生損害於公眾或他人者，處 1 年以上 7 年以下有期徒刑。
刑法第216條
行使第 210 條至第 215 條之文書者，依偽造、變造文書或登載
不實事項或使登載不實事項之規定處斷。

司法院資訊處製作；財團法人民間司法改革基金會備份。
